臺灣高等法院交通事件裁定　　　　　　 94年度交抗字第779號
抗　 告 　人
即　異 議 人
亦即受處分人　甲○○
上列抗告人因違反道路交通管理處罰條例案件，不服臺灣板橋地
方法院中華民國94年9 月14日，94年度交聲字第1551號裁定（原
處分案號：交通部公路總局台北區監理所94年8 月10日，北監自
裁字第裁40-A00000000號處分），提起抗告，本院裁定如下：
    主  文
抗告駁回。
    理  由
一、按道路交通管理處罰條例第4條第1項前段規定，駕駛人駕駛
    車輛，或行人在道路上應遵守道路交通標誌、標線、號誌之
    指示、警告、禁制規定。再按汽車駕駛人，行經有燈光號誌
    管制之交岔路口闖紅燈者，處新臺幣（下同）1,800 元以上
    5,400元以下罰鍰，並記違規點數3點，道路交通管理處罰條
    例第53條、第63條第1項定有明文。
二、本件抗告人即異議人即受處分人甲○○所有之車牌號碼EU-4
    658號自用小客車，於民國94年6月18 日上午8時10分許，行
    經有燈光號誌管制之台北市○○○路、濟南路口（南往北方
    向車道），因有闖紅燈之違規，經自動照相儀器拍照後，由
    台北市政府警察局交通警察大隊逕行舉發，並經原處分機關
    交通部公路總局台北區監理所函請原舉發單位調查結果，仍
    認受處分人違規事實明確，乃以受處分人違反前述道路交通
    管理處罰條例第53條規定裁處受處分人罰鍰新臺幣2700元，
    並依同條例第63條第1項記違規點數3點。
三、抗告人即受處分人聲明異議意旨略以：異議人每日均會行經
    該處，也知道該處裝置有自動測速照相機，當時遇到紅燈會
    沒有停下來，是因為當日係總統的兒子結婚，該路段通行之
    車輛很少，且路口停了數十部大型警備車，在人行道上並有
    很多員警在待命執勤，異議人行經該路口時已依紅燈停車，
    然因路邊有員警示意可以通行，異議人才會依員警指揮繼續
    前行，並無違規之處，爰依法聲明異議云云。
四、原裁定意旨略以：本件異議人即受處分人甲○○所有之車牌
    號碼EU-4658號自用小客車，於民國94年6月18日上午8時10
    分許，沿台北市○○○路往北方向行駛，行經有燈光號誌管
    制之中山南路、濟南路口（該路口所設置之微電腦闖紅燈自
    動測速照相儀器，係依行車管制號誌轉換成紅燈後始啟動儀
    器照相採證，又該路口行車管制號誌由黃燈轉換成紅燈所需
    秒差為3.02秒），行車管制燈號已轉換成紅燈8.74秒，然仍
    未依規定煞停而通過停止線，並於行車管制燈號已轉換成紅
    燈9.74秒仍以時速41公里繼續行駛通過路口而闖紅燈，嗣經
    自動照相儀器拍照後，由台北市政府警察局交通警察大隊逕
    行舉發，並經原處分機關依道路交通管理處罰條例第53條規
    定裁處異議人罰鍰新臺幣2700元，並依同條例第63條第1 項
    記違規點數3 點等情，有台北市政府警察局舉發違反道路交
    通管理事件通知單、交通部公路總局臺北區○○○○○道路
    交通管理事件裁決書影本各1紙、採證照片影本2幀在卷可憑
    （見原審卷第10至12頁），且受處分人復自承於舉發時曾駕
    車行經該路口（見原審卷第5 頁），堪認受處分人當時確有
    駕駛EU- 4658號自用小客車闖紅燈之事實無誤。按汽車行駛
    至交岔路口，應遵守燈光號誌或交通警察之指示，遇有交通
    警察指揮與燈光號誌並用時，以交通警察之指揮為準，交通
    安全規則第102條第1項第1 款固定有明文。受處分人雖以當
    時係依據路邊員警指揮而通行等語置辯，惟查，本件經舉發
    違規之時，台北市○○○路、濟南路口北往南方向慢車道，
    雖因勤務停放有約10部警備車，然該路口當日並無勤務派遣
    ，業經台北市政府警察局中正第一分局查明無誤（詳參卷附
    北市警中正一分交字第09431998500 號函，見原審卷第13頁
    ）；另觀諸由自動照相儀器所拍攝之採證照片，台北市○○
    ○路與濟南路交岔路口路段，雙向均各設置有二線快車道及
    一線慢車道，同向快車道與慢車道間，並有種植植物之分隔
    島相間，依受處分人行駛當時所在之中山南路南往北方向外
    側快車道，駕駛座相距慢車道右側之人行道外緣約10公尺，
    其間並有種植分隔島上之植物遮蔽視線，員警如站立在路旁
    ，顯然難以達到指揮管制交通目的，是受處分人所指之員警
    指揮方式，恐與常情未符。再查，如依受處分人所述當時接
    近燈號顯示為紅燈之路口時，本已停下車輛，然因路邊員警
    指揮示意始繼續前行，惟受處分人抵達停止線時既已停車（
    燈號已轉變為紅燈8.74秒），見員警指揮手勢始起步前行，
    竟能於1秒後（燈號轉變為紅燈9.74 秒）以時速41公里通過
    路口，顯與一般車輛機械性能相違，是受處分人所稱當時有
    員警在路邊示意通行等語，實難令人信服。綜上所述，受處
    分人上開所辯，無非事後卸責之詞，不足採信，受處分人於
    上開時、地有闖紅燈之違規事實，洵堪認定。原處分機關據
    以援引上開規定，裁處受處分人罰鍰2,700 元，並記違規點
    數3 點，於法並無違誤，原審因而裁定駁回異議人之異議。
    經核並無不合。
五、抗告人抗告意旨略以：(一)、依隨附相片二張可證明車號EU-4
    658 號自用小客車有闖紅燈之行為，抗告人亦不否認。然抗
    告人每日均會行經該處，也知道該處裝置有自動測速照相機
    ，當時遇到紅燈會未停，是因為該日警方有特定勤務（係總
    統的兒子結婚日，該路段一般於星期六上午8 時左右，原本
    通行車輛仍然很多，惟因當日有前述特定勤務，故當時通行
    車輛很少，沿路兩旁有數十部大型警備車停在中山南路路段
    達100 公尺，快車道通行之車輛亦幾乎沒有看到），路邊又
    有執勤員警，抗告人行經該處遇紅燈，因路邊有員警示意可
    以通行，抗告人才會依員警指揮繼續前行，抗告人既無故意
    過失，所為雖與道路交通管理處罰條例第53條之要件相符，
    然有阻卻責任及違法之事由，自不得加以處罰。另原裁定稱
    該路段有種植植物遮蔽視線云云，該路段分隔島雖有種植植
    物，然所種者為大王椰子樹，駕駛人視線所及僅看到樹幹，
    並無法看到任何樹葉，遮蔽視線有限，且有時員警在特定管
    制路段時，也會在路邊信號管制箱旁或中間之分隔島旁以手
    勢或吹哨方式指揮交通，況該日有特定勤務，員警在快車道
    或慢車道以上述方式指揮交通，並非不可能。至於員警指揮
    交通是否一律與常情相符，亦難一概而論，有原則就有例外
    ，難道指揮交通一定要站立路口中央才符合常情嗎！(二)、處
    罰單位主張「檢視採證相片第二張左上角顯示仍以時速41公
    里繼續行使通過路口」，何以不論及第一張相片未測到時速
    ，而認定抗告人係已停止前進之實情，顯有偏頗之情。抗告
    人聲明異議狀表示「當日行經該處遇號誌變更時也已經準備
    停下來，然因有路邊員警示意可以通行，所以再繼續前行」
    ，並未說已停下車輛，前方既有員警示意前，就沒有停車之
    必要，當時既非已經停止再行起步，以時速41公里通過並非
    快速，何違一般車輛機械性能之有？(三)、又台北市中正一分
    局調查結果指說「約十部警備車」，到底停了幾部車並未調
    查清楚，足見當日勤務中正一分局也不明瞭。當日既有多部
    警備車停在該處，顯有特定勤務才有警備車停在慢車道上，
    顯然前後矛盾。且中正第一分局當日「無勤務派遣」並不表
    示其他警察單位並無勤務派遣？路口並無勤務派遣，並非就
    可推論並無警員在場。既有特定勤務，臨時疏導交通，引導
    一些車輛至其他路段當然也有必要。爰依法提起抗告，請撤
    銷原裁定云云。惟查：
  (一)、抗告人駕駛車號EU-4658 號自用小客車確有闖紅燈之行為
      ，除有卷附違規採證相片二紙可證外（見原審卷第11頁）
      ，並經抗告人於抗告狀內自承不諱。至於抗告人一再爭執
      係因該路段有員警執行特定勤務（抗告意旨係指總統之子
      婚宴之戒護勤務），抗告人遵循路邊員警交通指揮而致本
      件違規乙節，經查：抗告人違規之日，確係總統之子結婚
      宴請之日，而本件違規地點之中山南路、濟南路口，距婚
      宴地點喜來登飯店，亦有地緣關係無誤，然查本件違規事
      件發生之地點為星期六假日早上8 時許，在一般周休二日
      假期一大清早之際，衡諸常情，台北市○○道路往來之車
      輛本即不多，此由違規照片所示路上車輛廖廖無幾之情可
      佐。若如抗告人所稱：該路段係因特定勤務而有限制車輛
      通行，致當日該路段車輛較平日為少，則既有基於特定目
      的之考量而有交通管制情形，抗告人之車輛何以得優於其
      他車輛而得優先通行？且路上往來之車輛既少，員警又何
      需指揮抗告人之車輛快速通過該路段？而本件情形抗告人
      是闖越紅燈繼續直行，非如抗告人所言，員警因有疏導交
      通之必要，而引導抗告人轉往其他如濟南路路段行駛之情
      ，是以抗告人上開抗辯，均與常理不合，實難採信。
  (二)、又抗告人雖辯稱：伊之所以違規係因有前開員警執行特定
      勤務所致，惟查：本件經舉發違規之時，台北市○○○路
      、濟南路口北往南方向慢車道，雖因勤務停放有約10部警
      備車，然該路口當日並無勤務派遣，業經台北市政府警察
      局中正第一分局函覆無誤，有卷附北市警中正一分交字第
      0943199850 0號函（見原審卷第13頁）足憑。另觀諸由自
      動照相儀器所拍攝之採證違規照片，台北市○○○路與濟
      南路交岔路口路段，雙向均各設置有二線快車道及一線慢
      車道，同向快車道與慢車道間，並有種植植物之分隔島相
      間，抗告人行駛當時所在之中山南路南往北方向外側快車
      道，駕駛座相距慢車道右側之人行道外緣約10公尺，其間
      並有設置分隔島，如員警確係站立在與抗告人駕駛方向同
      向外側慢車道之交叉路口旁（即採證照片未攝及之慢車道
      路旁處），顯然難以達到指揮中山南路快車道上車輛行車
      之管制目的。且依員警一般交通管制指揮之常規，於指揮
      交通時或有使用吹哨配合手勢或使用指揮棒為之，然員警
      均係站立於路口中央而為指揮，縱有站立路邊，亦係立於
      道路外緣明顯處，期使各線道車輛均得以知悉並遵行員警
      交通管制之指揮，以確實達到道路交通管制之目的，何況
      本件違規路段是設有四線車道或六線車道之路段，因道路
      間距過寬，員警若進行交通管制指揮，勢必有循前開指揮
      常規為之的必要，然卷附採證照片內於本件抗告人違規之
      台北市○○○路與濟南路交岔路口路段，卻未見任何員警
      站立在路口中央或分隔島旁而為指揮，抗告人雖辯稱：員
      警指揮交通亦有例外與常情不符之情云云，惟並未指出證
      明之方法，以供本院審酌，僅以有原則就有例外為等詞徒
      為爭執，自難採信。再者，依抗告意旨當日員警之特定勤
      務，如係總統之子婚宴之戒護勤務，既係基於迎娶車隊往
      返喜來登飯店及官邸或總統家人、到場賓客安全或交通動
      線流暢之考量，自應於該路段為雙向之管制指揮，始屬允
      當，然依違規採證之照片所示，抗告人於闖紅燈通行之際
      ，該路段北往南方向即對向慢車道上，仍有一機車騎士遵
      行紅燈號誌暫停於停等區線內，且未有如抗告人所稱因特
      定勤務交通管制，而受員警指揮於紅燈號誌亮起仍繼續前
      行之情形，果若基於前述戒護勤務安全或動線流暢之考量
      ，豈有可能僅為道路之單向管制，抗告人以路邊有員警交
      通指揮其於紅燈狀態下，繼續通行為由置辯，尚難採信。
      是本件抗告人違規路段之台北市○○○路、濟南路口北往
      南方向慢車道上，雖有停放多部警備車輛，然亦非得以遽
      認本件抗告人未遵行交通號誌行駛，即係因當日有員警在
      現場對抗告人為交通管制指揮所致。
  (三)、又本件卷附之違規採證照片二張（見原審卷第11頁），第
      一張照片內容為抗告人駕車甫越過「停止線」，尚未到達
      行人斑馬線之狀態，此時抗告人駕車雖已違反道路交通安
      全規則第90 條及道路交通標誌標線號誌設置規則第170條
      所定駕駛人駕駛汽車，應遵守道路交通標誌、標線、號誌
      之指示，遇有紅燈號誌車輛停止時，其前懸部分不得伸越
      停等區線前方用以指示行駛車輛停止界限停止線之規定，
      惟此時駕駛人是否有闖越紅燈號誌之情形，尚不得確定，
      然第二張照片內容，則明顯顯示抗告人已駕車闖越紅燈，
      並超越行人斑馬線適在中山南路與濟南路交岔路口中央之
      狀態，復以前後二張照片拍攝時間僅相差1 秒鐘以觀，抗
      告人車輛卻可自甫越過「停止線」，尚未到達行人斑馬線
      之狀態，前進至交岔路口中央，顯見抗告人於第一張照片
      之狀態時，即未有停止之意，自難僅因第一張照片上無抗
      告人車輛當時時速之記載，而遽認抗告人有停止前行之情
      。至抗告人所執是日有員警為交通管制指揮乙節，無從採
      信，已如前述，且參諸採證照片二張拍攝時間間隔，及抗
      告人車輛前行之距離等節，抗告人所稱：當時是已經準備
      停下來，因有路邊員警示意可以通行再繼續前行，並未表
      示已停下車輛云云，自不足採。
  (四)、按汽車行駛至交岔路口，應遵守燈光號誌或交通警察之指
      示，遇有交通警察指揮與燈光號誌並用時，以交通警察之
      指揮為準，交通安全規則第102 條第1項第1款固定有明文
      。惟本件抗告人駕駛車號EU-4658 號自用小客車闖越紅燈
      之違規行為，事證明確，且其所提係因遵循路邊員警交通
      指揮而致違規之上述辯解，無從採信，故抗告人之抗告，
      為無理由，應予駁回。
據上論結，應依道路交通事件處理辦法第26條，刑事訴訟法第41
2條，裁定如主文。
中　　華　　民　　國　　94　　年　　10　　月　　31　　日
                  交通法庭審判長法　官  蔡  長  溪
　　　　　　　　　　　　　　　　法  官  陳  春  秋
　　　　　　　　　　　　　　　　法  官  林  俊  益
以上正本證明與原本無異。
不得再抗告。
                                書記官  廖  月  女
中　　華　　民　　國　　94　　年　　11　　月　　2 　　日
